臺灣板橋地方法院刑事判決　　　　　　 100年度訴字第1277號
公　訴　人　臺灣板橋地方法院檢察署檢察官
被　　　告　卓益群
上列被告因違反毒品危害防制條例案件，經檢察官提起公訴（10
0年度毒偵字第1951號），本院行簡式審判程序，判決如下：
    主    文
卓益群施用第一級毒品，累犯，處有期徒刑拾月。
    犯罪事實
一、卓益群前因施用第一級毒品、第二級毒品案件，經本院以97
    年度毒聲字第2458號裁定送觀察、勒戒，並於民國98年1月2
    3日入所執行後，因評估有繼續施用毒品傾向，再經本院以9
    8年度毒聲字第255號裁定令入戒治處所施以強制戒治，嗣於
    98年10月26日停止戒治處分而執畢釋放出所，並經臺灣板橋
    地方法院檢察署檢察官於98年11月4日以98年度戒毒偵字第7
    71號案件為不起訴處分確定；另因竊盜案件，經本院於97年
    11月21日以97年度易字第850號判處有期徒刑6月確定，並於
    99年 4月25日執行完畢在案。詎其不知悔改，猶基於施用第
    一級毒品海洛因暨第二級毒品甲基安非他命之犯意，於前開
    強制戒治執行完畢釋放後 5年內即99年12月24日中午12時許
    ，在臺北縣三峽鎮（現改制為新北市三峽區）之友人住處內
    ，將海洛因及甲基安非他命一同放置在玻璃球內，再用火燒
    烤該只玻璃球，藉以吸食所生煙氣之方式，同時施用海洛因
    及甲基安非他命1次。嗣因其為尿液強制採驗人員，經警於9
    9年12月25日凌晨0時20分許，採集其尿液（檢體編號：L000
    0000號）送驗，始悉上情。
二、案經新北市政府警察局三峽分局移送臺灣板橋地方法院檢察
    署檢察官偵查起訴。
    理    由
一、本案被告卓益群所犯係死刑、無期徒刑、最輕本刑為三年以
    上有期徒刑以外之罪，亦非高等法院管轄之第一審案件，而
    被告於本院行準備程序中，就被訴事實為有罪之陳述，經告
    知簡式審判程序之旨，並聽取公訴人及被告之意見後，本院
    合議庭依刑事訴訟法第 273條之1第1項規定，裁定由受命法
    官獨任進行簡式審判程序，合先敘明。
二、上揭犯罪事實，業據被告卓益群於本院審訊時坦白承認，且
    其於99年12月25日凌晨 0時20分許，由警所採集之尿液檢體
    （編號：L0000000號），係由其親自排放裝填等事，業據被
    告於警詢時供承無訛，並有臺北縣（現改制為新北市）政府
    警察局三峽分局尿液採驗同意書及查獲毒品危害防制條例案
    姓名對照表等件在卷可參，而該尿液檢體經送鑑驗結果，確
    呈嗎啡（即海洛因之主要代謝物）及甲基安非他命之陽性反
    應，則有臺灣檢驗科技股份有限公司100年1月17日編號UL/2
    011/00000000號濫用藥物檢驗報告附卷足憑，再毒品施用後
    於施用者尿液中可檢出之最大時限，受施用劑量及頻率、施
    用方式、飲水量多寡、個人體質及其代謝情況、檢測方法靈
    敏度等因素影響，因個案而異，海洛因一般可檢出之最大時
    限，依文獻記載約為施用後2至4日，甲基安非他命為1至5日
    ，而海洛因服用後24小時內經由尿液排出量可達施用劑量之
    80%，甲基安非他命服用後24小時內則約有施用劑量之70%排
    泄於尿液中，此有行政院衛生署管制藥品管理局92年 3月10
    日管檢字第0920001495號、97年12月31日管檢字第09700130
    96號函文可資參照，又海洛因施用入人體後，水解還原成嗎
    啡，再循嗎啡之代謝方式排出體外，已據行政院衛生署藥物
    食品檢驗局(73) 藥檢壹字第30221號函文說明綦詳，至尿液
    中是否含有海洛因、甲基安非他命或安非他命等反應，經以
    氣相層析質譜儀（GC／MS）分析方法進行確認檢驗，尿液檢
    體中濫用藥物或其代謝物之濃度高於或等於下列濃度時，即
    可認定鴉片類或安非他命類之藥物存在：(一)嗎啡：300ng/
    mL；(二)安非他命：500ng/mL；(三)甲基安非他命：500ng/
    mL，且就尿液檢體中甲基安非他命之濃度高於500ng/mL時，
    其代謝物安非他命之濃度亦應同時等於或高於100ng/mL，方
    可判定為甲基安非他命陽性反應，此觀濫用藥物尿液檢驗作
    業準則第18條及前開檢驗報告說明至詳，復依法務部法醫研
    究所93年10月13日法醫毒字第0930003574號函文所載，海洛
    因經人體代謝後，在尿液中不會代謝產生可待因，但非法濫
    用之海洛因毒品在製造過程中常含有少量雜質乙醯可待因，
    乙醯可待因經人體代謝後，在尿液中會產生可待因，且實務
    上國內查獲之海洛因毒品內常摻有各種不同之物質，如稀釋
    物澱粉、興奮劑、解熱鎮痛劑、抗組織胺藥、支氣管擴張劑
    等，甚至有摻入大量可待因之案例，因此非法施用海洛因毒
    品者，在尿液中可檢出較大量之嗎啡成分及較少量之可待因
    成分。從而，本案前揭檢驗報告之確認檢驗係以氣相層析質
    譜儀分析方法進行檢驗，為目前公認較為精細之檢驗方式，
    一般尚不致產生海洛因、安非他命或甲基安非他命之偽陽性
    反應，且就檢驗之檢體而言，係以分析物是否存在為準，分
    析結果等於或高於最低可檢濃度時，即稱之為陽性，是被告
    上開尿液檢體之確認檢驗結果，檢出濃度各為嗎啡：13,664
    ng/mL，可待因：2,324ng/mL，甲基安非他命：2,922 ng/mL
    ，安非他命：261ng/mL，均高於該確認結果報告之最低可檢
    濃度，且嗎啡濃度遠高於可待因之濃度，揆諸前揭說明，益
    徵被告上開尿液中之嗎啡及甲基安非他命確呈陽性反應，要
    無疑義，足認被告自白確與事實相符，本案事證明確，其於
    上開時、地，有施用海洛因及甲基安非他命之犯行，洵堪認
    定。另按92年7月9日修正公布，並自93年1月9日施行之毒品
    危害防制條例，其中第20條、第23條將施用毒品之刑事處遇
    程序，區分為「初犯」及「5年內再犯」、「5年後再犯」；
    亦即，犯同條例第10條之罪者，檢察官應聲請法院裁定，令
    被告入勒戒處所觀察、勒戒，其期間不得逾 2月，同條例第
    20條第1項定有明文。又依同條例第20條第2項規定為觀察、
    勒戒或強制戒治執行完畢釋放後，5 年後再犯第10條之罪者
    ，適用本條前 2項之規定；觀察、勒戒或強制戒治執行完畢
    釋放後，5 年內再犯第10條之罪者，檢察官應依法追訴，同
    條例第20條第3項、第23條第2項則分別定有明文。查被告前
    曾因施用第一級毒品、第二級毒品案件，經本院以97年度毒
    聲字第2458號裁定送觀察、勒戒，並於98年 1月23日入所執
    行後，因評估有繼續施用毒品之傾向，再經本院以98年度毒
    聲字第 255號裁定令入戒治處所施以強制戒治，嗣於98年10
    月26日停止戒治處分而執畢釋放出所，並經臺灣板橋地方法
    院檢察署檢察官於98年11月4日以98年度戒毒偵字第771號案
    件為不起訴處分確定等情，有臺灣高等法院被告前案紀錄表
    等件存卷可據，是被告於前開強制戒治執行完畢釋放後， 5
    年內再犯本案施用毒品之罪，揆諸上揭規定與說明，自應依
    法逕予追訴處罰。
三、按海洛因、甲基安非他命分屬毒品危害防制條例第2條第2項
    第1款、第2款所明定之第一級毒品及第二級毒品，皆不得非
    法持有、施用之。核被告卓益群施用海洛因之行為，係犯毒
    品危害防制條例第10條第 1項之施用第一級毒品罪，又其施
    用甲基安非他命之行為，則係犯同條例第10條第 2項之施用
    第二級毒品罪。被告持有海洛因及甲基安非他命，嗣進而施
    用之，其持有之低度行為應各為施用之高度行為所吸收，均
    不另論罪。再海洛因、甲基安非他命大多分開使用，惟此兩
    種毒品同時施用不會引起排斥，甚至在欣快感方面有被加強
    之可能，此據行政院國軍退除役官兵輔導委員會臺北榮民總
    醫院93年 5月11日北總內字第0930023372號函說明甚詳。是
    以，被告所稱其將海洛因與甲基安非他命一同放置在玻璃球
    內，再用火燒烤該只玻璃球，藉此吸食所生煙氣之方式，同
    時施用海洛因及甲基安非他命等語，尚非無稽，復查無積極
    證據堪認被告確係分別起意而先後施用之，是被告以一施用
    行為觸犯上開二罪名，為異種想像競合犯，應從一重之施用
    第一級毒品罪處斷。至起訴書認被告上開所為，犯意各別，
    行為互異，應予分論併罰，容有誤會。另被告前受有如犯罪
    事實一所載之論罪科刑及執行之情形，此有臺灣高等法院被
    告前案紀錄表等件在卷可考，其受有期徒刑之執行完畢後，
    5 年以內故意再犯本案法定刑為有期徒刑之罪，為累犯，應
    依法加重其刑。爰審酌被告已值中年，不思尋求身心正當發
    展，前曾受有如犯罪事實一所載機關矯治及徒刑處遇之前案
    情形業如上述，素行顯難認屬良善，竟不知悔改，未見其根
    絕毒害之決心，猶再犯本案施用毒品之罪，顯見其自制力薄
    弱，漠視法令之禁制，又施用毒品，非但足以導致個人之精
    神障礙與性格異常，甚至造成生命危險，而戕害一己之身心
    健康，並對社會治安與他人安全潛藏相當之危害，惟念及其
    於本案施用毒品之犯行僅戕害己身，於他人之法益尚未生實
    際侵害，且犯後供認犯行，態度非劣，兼衡酌其犯罪之動機
    、目的、手段、情節、行為時未受特別刺激、平日生活與經
    濟狀況、智識程度等一切情狀，量處如主文所示之刑。
據上論斷，應依刑事訴訟法第 273條之1第1項、第299條第1項前
段，毒品危害防制條例第10條第1項、第2項，刑法第11條前段、
第55條、第47條第1項，判決如主文。
本案經檢察官陳世錚到庭執行職務
中    華    民    國    100    年    9    月     8    日
                  刑事第十四庭  法  官  劉正偉
上列正本證明與原本無異。
如不服本判決，應於判決送達後10日內敘明上訴理由，向本院提
出上訴狀 (應附繕本) ，上訴於臺灣高等法院。其未敘述上訴理
由者，應於上訴期間屆滿後20日內向本院補提理由書「切勿逕送
上級法院」。
                                書記官   陳慧津
中    華    民    國   100    年    9     月    8     日
附錄論罪法條全文：
毒品危害防制條例第10條：
施用第一級毒品者，處6月以上5年以下有期徒刑。
施用第二級毒品者，處3年以下有期徒刑。